臺灣板橋地方法院刑事判決　　　　　　　95年度訴字第3221號
公　訴　人　臺灣板橋地方法院檢察署檢察官
被　　　告　乙○○
上列被告因違反著作權法等案件，經檢察官提起公訴（95年度偵
字第18468號 ），被告於準備程序中對被訴之事實為有罪陳述，
經本院合議庭裁定由受命法官獨任行簡式審判程序，判決如下：
    主  文
乙○○連續意圖銷售而擅自以重製於光碟之方法侵害他人之著作
財產權，處有期徒刑拾月。緩刑參年。扣案如附件一、二、三、
四所示盜版遊戲光碟片共參仟肆佰陸拾陸片及附表二編號1 、2
、3 所示之物均沒收。
    事  實
一、乙○○明知如附表一所示之商標圖樣，分別係日商新力電腦
    娛樂股份有限公司（下稱日商新力公司）、日商光榮股份有
    限公司（下稱日商光榮公司）、美商微軟公司、日商世雅股
    份有限公司（下稱日商世雅公司）等向經濟部智慧財產局申
    請註冊登記，取得商標權，其中日商光榮公司並授權給臺灣
    光榮綜合資訊股份有限公司（下稱臺灣光榮公司），分別指
    定使用於附表一所示之專用商品，且上開現均在專用期間內
    之註冊商標，未經商標權人之同意或授權，不得於同一商品
    使用相同之註冊商標，或明知為前開商品而販賣；且明知附
    件一所示遊戲名稱為「Bravesaga2」等電腦遊戲軟體及遊戲
    名稱為「LEGEND OFKEY」等電腦遊戲軟體，與「PlayStatio
    n 」（以下稱PS）、「PlayStatio n 2」（以下稱PS2） 系
    統內所儲存之「 Library  Programs」等均係日商新力公司
    享有著作權之電腦程式著作；附件二所示遊戲名稱為「信長
    之野望革新」等電腦遊戲軟體，均係臺灣光榮公司享有著作
    權之電腦程式著作；另如附件三所示之電腦遊戲軟體及其開
    發套件「Development Kit 」之程式碼，則係美商微軟公司
    享有著作權之電腦程式著作，附件四所示電腦遊戲光碟片則
    係日商世雅公司享有著作權。非經前揭擁有著作權公司之同
    意或授權，不得擅自重製、散布；亦明知上開遊戲光碟片透
    過遊戲主機或電腦之執行，會在電視螢幕上出現如附表一所
    示之商標圖樣。詎乙○○竟基於擅自使用上開註冊商標於同
    一商品並販賣及意圖銷售而擅自重製電腦程式著作於光碟並
    散布之概括犯意，自民國94年7 月30日起至95年5 月17日止
    ，逕自在臺北縣永和市○○路119 巷4 弄3 號2 樓，先從大
    陸網站下載或購入合法光碟再用燒錄器重製上開有著作權之
    電腦程式著作予光碟內，復以「黃伊良」名義在「光華商場
    」網站上刊登電子廣告販賣各式盜版遊戲光碟，並留下buyv
    cd 2003@h otmail.com電子信箱，供不特定人以每部新臺幣
    （下同）50元之價格訂購後，再將所重製之遊戲光碟交給不
    知情之新竹貨運股份有限公司（下稱新竹貨運）以代收貨款
    方式提供給買受上開盜版遊戲光碟之不特定顧客而連續散布
    予不特定人。嗣於95年5 月17日17時許，為警在上址查獲，
    並扣得如附件一（PS2 系統共1939片、PS系統共490 片）、
    附件二（共26片）、附件三（共575 片）及附件四（DC系統
    108 片、SS系統328 片）所示分別侵害上開公司著作財產權
    及商標權之遊戲光碟片共3466片及附表二所示之物。
二、案經日商新力公司、臺灣光榮公司訴由內政部警政署保安警
    察第二總隊第一大隊第三中隊報請臺灣板橋地方法院檢察署
    檢察官偵查起訴。
    理  由
一、訊據被告對於上揭事實，坦承不諱，核與告訴人日商新力公
    司代理人甲○○、蘇芳儀、告訴人臺灣光榮公司代理人丁○
    ○、丙○○分別於警詢、偵查及本院審理中指述情節相符，
    並有日商新力公司之中華民國商標註冊證影本1 紙與經濟部
    智慧財產局商標資料檢索1 紙、日商光榮公司之中華民國商
    標註冊證影本暨臺灣光榮公司之授權證明影本各1 紙、經認
    證之美國著作權局著作權登記證書1 份、台灣國際專利法律
    事務所鑑識證明文件1 份、美商微軟公司所提出刑事陳報狀
    （含著作權證明文件影本1 件、經濟部智慧財產局商標檢索
    資料1 份、光碟螢幕執行畫面1 件）等附卷可稽，復有光碟
    勘驗照片12張、查獲現場照片6 張附卷，及扣案如附件一、
    二、三、四所示盜版遊戲光碟片共3466片與附表二所示之物
    可資佐證，足認被告之自白核與事實相符。又上開日商新力
    公司、世雅公司、光榮公司所屬遊戲光碟或於日本首次發行
    並於我國同步發行、或於日本首次發行後三十日內在我國發
    行、或因日本為世界貿易組織WTO 之會員，在我國於九十一
    年一月一日加入該組織後發行之日本人著作，依著作權法第
    四條第二款規定，自得受我國著作權之保護；而微軟公司部
    分依我國著作權法第四條第二款規定及民國八十二年七月十
    六日簽署生效之「北美事務協調委員會與美國在臺協會著作
    權保護協定」，亦受我國著作權法保。是綜上所述，本件事
    證明確，被告犯行洵堪認定，應依法論科。
二、查被告行為後，刑法業於94年2月2日華總一義字第09400014
    901號令修正公布，並於95年7月1日施行，按新刑法第2條第
    1項之規定，係規範行為後法律變更所生新舊法律比較適用
    之準據法，於新刑法施行後，應適用新刑法第2條第1項之規
    定，為「從舊從輕」之比較。另於比較時應就罪刑有關之共
    犯、未遂犯、想像競合犯、牽連犯、連續犯、結合犯，以及
    累犯加重、自首減輕暨其他法定加減原因（如身分加減）與
    加減比例等一切情形，本於統一性及整體性原則，綜其全部
    罪刑之結果而為比較。而被告行為後，刑法第56條連續犯之
    規定業經修正刪除，是於新法修正施行後，被告所為前開犯
    行，即須分論併罰，經比較新舊法之規定，修正後之規定對
    於被告並未較為有利，自應適用行為時且較有利於被告之法
    律規定論處（最高法院95年5 月23日刑事庭第8 次會議決議
    可資參照）。
三、核被告所為，係犯商標法第81條第1 款之未得商標權人同意
    於同一商品使用相同之註冊商標罪；著作權法第91條第3項
    、第2 項之意圖銷售而擅自以重製於光碟之方法侵害他人之
    著作財產權罪。至於被告明知為侵害他人商標專用權之商品
    而販賣之行為，則被未得商標權人同意，於同一商品使用相
    同之註冊商標之高度行為所吸收；另其所為明知為侵害著作
    權之光碟而散布之行為，已被意圖銷售而擅自以重製於光碟
    之方法侵害他人著作財產權之高度行為所吸收，均不另論罪
    。被告所犯上開二罪之先後多次犯行，時間緊接，又係觸犯
    構成要件相同之罪，顯係基於概括犯意反覆而為之，應依連
    續犯之規定分別論以一罪，並加重其刑。被告以一重製行為
    同時觸犯上開二罪，為想像競合犯，應依修正後刑法第55條
    規定從一重之著作權法第91條第3 項、第2 項之意圖銷售而
    擅自以重製於光碟之方法侵害他人之著作財產權罪論處。爰
    審酌被告所為非僅侵害他人之著作財產權、商標權，影響知
    識經濟產業之發展，更損及我國保護智慧財產權之國際形象
    ，兼衡其犯行時間、重製及散布盜版光碟之數量，及犯後坦
    承犯行、態度良好，並已與被害人之一臺灣光榮公司部分達
    成和解，有陳報狀一件在卷可憑等一切情狀，量處如主文所
    示之刑。末查被告前未曾受有期徒刑以上刑之宣告，有臺灣
    高等法院被告前案紀錄表一份在卷可按，其因一時貪念，致
    罹刑章，事後已坦承犯行，深具悔意，且已與被害人臺灣光
    榮公司達成和解，雖尚有其他被害人未能達成和解，然被害
    人所受損害，仍可透過民事訴訟途徑求償彌補，本院認被告
    經此教訓，當知警惕，信無再犯之虞，其所宣告之刑以暫不
    執行為適當，爰併依修正後刑法第74條第1 項第1 款之規定
    （參照最高法院95年度第8 次刑事庭會議決議，逕適用裁判
    時法即可），予以宣告緩刑三年，以勵自新。
四、扣案如附件一（PS2 系統共1939片、PS系統共490 片）、附
    件二（共26片）、附件三（共575 片）及附件四（DC系統10
    8 片、SS系統328 片）所示之盜版遊戲光碟片共3466片及附
    表二編號1 、2 、3 所示之物，係供被告犯本件違反著作權
    法第91條第3 項犯罪所用及所得之物，業經被告供承在卷，
    均應依著作權法第98條之規定併予宣告沒收。至扣案如附表
    二編號4之 存摺一本，因存摺係吾人平日與金融機構往來所
    用，僅能認係本案之犯罪證據，尚難認係被告犯罪所用之物
    ，爰不予宣告沒收，均此敘明。
五、又公訴意旨就被告侵害美商微軟公司及日商世雅公司著作權
    及商標權之犯罪事實，雖未據起訴，惟與起訴部分有裁判上
    一罪之關係，為起訴效力所及，本院自得併予審究，亦此敘
    明。
據上論斷，應依刑事訴訟法第273 條之1 第1 項第299 條第1 項
前段、著作權法第91條第3 項、第2 項、第98條，商標法第81條
，刑法第11條、第2 條第1 項前段、第55條、修正前第56條、第
74條第1 項第1 款，判決如主文。
本案經檢察官張瑞娟到庭執行職務。
中　　華　　民　　國　　96　　年　　3 　　月　　8 　　日
　　　　　　　　　  刑事第七庭  法　官　李君豪
以上正本證明與原本無異。
如不服本判決，應於判決送達後10日內，向本院提出上訴狀。
　　　　　　　　　　　　　　　　書記官　林文達
中　　華　　民　　國　　96　　年　　3 　　月　　8 　　日
附錄論罪科刑法條：
著作權法第91條
擅自以重製之方法侵害他人之著作財產權者，處三年以下有期徒
刑、拘役，或科或併科新臺幣七十五萬元以下罰金。
意圖銷售或出租而擅自以重製之方法侵害他人之著作財產權者，
處六月以上五年以下有期徒刑，得併科新臺幣二十萬元以上二百
萬元以下罰金。
以重製於光碟之方法犯前項之罪者，處六月以上五年以下有期徒
刑，得併科新臺幣五十萬元以上五百萬元以下罰金。
著作僅供個人參考或合理使用者，不構成著作權侵害。
商標法第81條
未得商標權人或團體商標權人同意，有下列情形之一者，處三年
以下有期徒刑、拘役或科或併科新臺幣二十萬元以下罰金：
一　於同一商品或服務，使用相同之註冊商標或團體商標者。
二　於類似之商品或服務，使用相同之註冊商標或團體商標，有
    致相關消費者混淆誤認之虞者。
三　於同一或類似之商品或服務，使用近似於其註冊商標或團體
    商標之商標，有致相關消費者混淆誤認之虞者。
附表一
┌──┬──────┬────┬──────┬────┐
│編號│　商標圖樣　│商標權人│指定使用商品│專用期間│
│　　│（註冊號數）│　　　　│　　　　　　│　　　　│
│　　│　　　　　　│　　　　│　　　　　　│　　　　│
├──┼──────┼────┼──────┼────┤
│ (一) │　PS設計圖　│日商新力│電腦、錄有電│至105年3│
│　　│（00000000）│公司　　│腦程式之卡帶│月15日止│
│　　│　　　　　　│　　　　│、磁碟、光碟│　　　　│
│　　│　　　　　　│　　　　│及卡匣　　　│　　　　│
├──┼──────┼────┼──────┼────┤
│ (二) │ PlayStation│日商新力│電腦、錄有電│至104年2│
│　　│（00000000）│公司　　│腦程式之磁碟│月28日　│
│　　│　　　　　　│　　　　│、磁卡、磁帶│　　　　│
│　　│　　　　　　│　　　　│及光碟　　　│　　　　│
├──┼──────┼────┼──────┼────┤
│ (三) │koei及圖　　│日商光榮│錄有電腦遊戲│至101年9│
│　　│（00000000）│公司　　│程式之光碟，│月15日止│
│　　│　　　　　　│　　　　│遊戲程式匣，│　　　　│
│　　│　　　　　　│　　　　│顯示器，電視│　　　　│
│　　│　　　　　　│　　　　│遊樂器，電腦│　　　　│
│　　│　　　　　　│　　　　│遊戲軟體等　│　　　　│
│    │　　　　　　│　　　　│　　　　　　│　　　　│
├──┼──────┼────┼──────┼────┤
│ (四) │XBOX圖文    │美商微軟│連接電視及電│至100 年│
│　　│（00000000）│公司    │腦之視訊遊戲│11月15日│
│    │            │        │機．．等等  │        │
│    │            │        │            │        │
├──┼──────┼────┼──────┼────┤
│ (五) │SEGA        │日商世雅│計算機、微電│至103 年│
│    │（00000000）│股份有限│腦、家用微電│6月30日 │
│    │            │公司    │腦、公司用微│        │
│    │            │        │電腦、硬體、│        │
│    │            │        │軟體、電腦用│        │
│    │            │        │磁帶、磁碟、│        │
│    │            │        │電視遊樂器用│        │
│    │            │        │之程式卡帶、│        │
│    │            │        │磁帶、磁碟、│        │
│    │            │        │磁碟驅動器。│        │
└──┴──────┴────┴──────┴────┘
附表二
┌──┬───────────────────────┐
│編號│          扣   案   物   品   名   稱         │
├──┼───────────────────────┤
│1　 │電腦主機2台  (內建DVD燒錄機4台)               │
├──┼───────────────────────┤
│2　 │空白光碟片200片                               │
├──┼───────────────────────┤
│3　 │包裝用紙盒15個                                │
├──┼───────────────────────┤
│4　 │建華銀行新店分行存摺1本                       │
└──┴───────────────────────┘
